臺灣嘉義地方法院刑事判決　　　　　　　100年度訴字第450號
公　訴　人　臺灣嘉義地方法院檢察署檢察官
被　　　告　黃昭明
指定辯護人　吳秋永律師
上列被告因違反毒品危害防制條例案件，經檢察官提起公訴（
100年度偵字第3066、4025號），本院判決如下：
    主  文
黃昭明犯如附表所示販賣第二級毒品罪，拾肆罪，均累犯，各處
如附表所示之刑。應執行有期徒刑肆年拾月。販賣第二級毒品所
得新臺幣壹萬肆仟伍佰元沒收，如全部或一部不能沒收時，以其
財產抵償。扣案行動電話SIM卡壹張（門號000000000
0號）及UTEC牌行動電話壹具（序號：00000000000
0000）均沒收。
    犯 罪 事 實
一、黃昭明前因施用毒品案件，經本院以95年度訴字第520號
    判決，分別判處有期徒刑7月、4月，定應執行有期徒刑10月
    確定；再因施用毒品案件，經本院以96年度訴字第26號判
    決，判處有期徒刑8月，及本院以96年度訴字第705號判決
    ，判處有期徒刑10月，減為有期徒刑5月，上開各罪均
    分別減刑，再與合併定應執行有期徒刑1年確定，於民國
    97年5月6日易科罰金執行完畢出監在案。詎仍不知警惕，明
    知甲基安非他命為毒品危害防制條例所規範之第二級毒品，
    非經許可，不得非法販賣，竟意圖營利，基於販賣第二級毒
    品甲基安非他命之犯意，於如附表所示時、地，以附表所示
    之行動電話（或門號）販賣如附表所示之第二級毒品甲基安
    非他命與如附表所示之人，獲有如附表所示款項，合計新臺
    幣（下同）1萬4,500元。嗣於100年4月22日8時30分許，經
    警至黃昭明位於嘉義縣義竹鄉頭竹圍69號住處搜索，當場查
    獲並扣得黃昭明所有，供如附表編號1至7所示販賣第二級毒
    品犯行所用之行動電話門號0000000000號SIM卡1張（所插用
    之索尼易利信牌行動電話為其女友所有）及供如附表編號8
    至14所示販賣第二級毒品犯行所用之UTEC牌行動電話1具（
    序號：000000000000000）。
二、案經臺灣嘉義地方法院檢察署檢察官自動檢舉及臺南市政府
    警察局新營分局報告臺灣嘉義地方法院檢察署檢察官偵查起
    訴。
    理  由
一、按被告以外之人於審判外之言詞或書面陳述，除法律有規定
    者外，不得作為證據，刑事訴訟法第159條第1項定有明文。
    次按被告以外之人於審判外之陳述，雖不符刑事訴訟法第
    159條之1至第159條之4之規定，而經當事人於審判程序同意
    作為證據，法院審酌該言詞陳述或書面陳述作成時之情況，
    認為適當者，亦得為證據。當事人或辯護人於法院調查證據
    時，知有第159條第1項不得為證據之情形，而未於言詞辯論
    終結前聲明異議者，視為有前項之同意，此觀刑事訴訟法第
    159條之5規定甚明。查被告黃昭明及其辯護人於言詞辯論終
    結前，對於卷附各傳聞證據之證據能力，均未聲明異議。本
    院審酌卷內各言詞陳述及書面陳述作成時之情況，認無顯不
    適當之情形，採納上開證據方法，尚無礙於被告與其辯護人
    於程序上之彈劾詰問權利，而認證據資料合於刑事訴訟法第
    159條之4及同法第159條之5等規定，因而均具證據能力，合
    先敘明。
二、上揭犯罪事實，業據被告於警詢、偵查及本院審理中坦承不
    諱，核與證人翁盛騰、李韋成、翁充禧、黃昆泉、吳偉銘、
    顏文傑於警詢、偵查中證述情節相符，並有通聯電話查詢、
    本院通訊監察書暨電話附表、通訊監察譯文表、扣押書、扣
    押物品清單等附卷可稽，是被告自白核與事實相符，其犯行
    應堪認定。
三、我國查緝毒品之販賣一向執法甚嚴，對於販賣毒品者尤科以
    重度刑責，又販賣毒品既係違法行為，當非可公然為之，亦
    無公定價格，且容易分裝並增減份量，而每次買賣之價量，
    可能隨時依雙方關係深淺、資力、需求量及對行情之認知、
    來源是否充裕、查緝是否嚴謹、購買者被查獲時供述購買對
    象之可能風險之評估等情形，而異其標準，非可一概而論；
    而買受毒品之人通常亦無法探知販毒者賺取利潤幾何，是販
    賣毒品之利得，除販毒者坦承犯行或價量俱臻明確外，委難
    察得實情，販賣之人從價差或量差中牟利之方式雖異，其意
    圖營利之販賣行為則同一。是以因毒品量微價高，販賣者率
    有利益可圖，被告販賣毒品，如無利益可得，豈會甘冒遭警
    查獲可能處以重刑之風險而如此作為，況如被告自述其每次
    購入第二級毒品甲基安非他命後，如為1,000元購入即額外
    加上200元不等售出乙情（見本院卷第91頁），是被告販賣
    第二級毒品甲基安非他命當有意圖營利之犯意甚明。
四、查甲基安非他命為毒品危害防制條例第2條第2項第2款所定
    之第二級毒品。核被告所為，均係犯毒品危害防制條例第4
    條第2項之販賣第二級毒品罪。被告各次販賣第二級毒品前
    持有之低度行為，均分別為販賣之高度行為所吸收，均不另
    論罪。又被告有事實欄所載之前科科刑及執行紀錄，有臺灣
    嘉義地方法院檢察署刑案資料查註紀錄表、臺灣高等法院被
    告前案紀錄表各1件在卷可按，其受徒刑之執行完畢，5年以
    內故意再犯有期徒刑以上各罪，均為累犯，應各依刑法第47
    條第1項之規定，加重其刑（無期徒刑部分不得加重）。被
    告所犯上開各罪間，犯意各別，應予分論併罰。因被告於偵
    查及審判中均自白販賣甲基安非他命，乃依毒品危害防制條
    例第17條第2項規定減輕其刑，並先加後減。爰審酌被告國
    中畢業之智識程度、尚有4名子女待撫養之家庭狀況、無視
    於毒品對於健康之戕害及國家杜絕毒品犯罪之禁令，仍販賣
    第二級毒品與他人，使人沉迷於毒癮，無法自拔，輕則戕害
    身心，重則引發各種犯罪，實為多種犯罪之源頭，對社會治
    安有相當程度影響及所生之危害，其行為固值非難。惟被告
    所涉販毒情節，僅屬毒品交易之下游階段；販賣之對象不多
    ，且次數、金額非鉅，被告亦未因前開販賣行為而獲得鉅大
    利益、犯後坦承犯行、犯後態度尚屬良好暨其他一切情狀，
    認分別量處如附表所示之刑，並定其如主文所示之應執行刑
    ，已足懲儆之效。
六、按毒品危害防制條例第19條第1項規定，犯該條例第4條至第
    9條、第12條、第13條或第14條第1項、第2項之罪者，其供
    犯罪所用或因犯罪所得之財物，均沒收之，如全部或一部不
    能沒收時，追徵其價額或以其財產抵償之，係採義務沒收主
    義，苟能證明係供犯罪所用或因犯罪所得之財物，均應沒收
    之，如全部或一部不能沒收時，追徵其價額或以其財產抵償
    之，並不以當場搜獲扣押者為限，因之被告如附表所示各次
    販賣第二級毒品所得財物總計1萬4,500元（編號6部分，尚
    未收取價金，業據被告供述在卷，核與證人翁充禧證述相符
    ，自不計入被告販毒所得財物之列），係違反毒品危害防制
    條例第4條第2項之罪所得之財物，應依同條例第19條第1項
    後段之規定宣告沒收，如全部或一部不能沒收時，以其財產
    抵償之。另刑罰法令關於沒收之規定，兼採職權沒收主義與
    義務沒收主義，義務沒收又可分為絕對義務沒收與相對義務
    沒收，後者指供犯罪所用、預備用或因犯罪所得，以屬於被
    告所有者為限，始應予以沒收，例如毒品危害防制條例第19
    條第1項前段是（最高法院93年度臺上字第5418號判決意旨
    參照）。查行動電話門號0000000000號SIM卡1張（所插用
    之索尼易利信牌行動電話為其女友所有）為被告所有，供如
    附表編號1至7所示販賣第二級毒品犯行所用之物；UTEC牌行
    動電話1具（序號：000000000000000）為被告所有，供如附
    表編號8至14所示販賣第二級毒品犯行所用之物等情，業據
    被告於警詢及本院審理時供承在卷（見警卷第3頁、本院卷
    第90頁），應依毒品危害防制條例第19條第1項規定宣告沒
    收之。至被告如編號8至14所示販賣毒品犯行，雖係以門號
    0000000000號行動電話SIM卡作為本件犯罪之聯絡工具，惟
    非被告本人申辦，並已交付他人使用，復未扣案而下落未明
    ；黑色索尼易利信牌行動電話（序號：00000000000000）為
    其女友所有等節，業據被告供述在卷（見警卷第3頁、本院
    卷第67、90頁），均難認係被告所有之物，自不得予以沒收
    ，附此敘明。
據上論斷，依刑事訴訟法第299條第1項前段，毒品危害防制條例
第4條第2項、第17條第2項、第19條第1項，刑法第11條、第47條
第1項、第51條第5款，判決如主文。
本案經檢察官李志明到庭執行職務
中    華    民    國    100    年    7    月    20    日
                  刑事第四庭審判長法  官  蔡憲德
                                  法  官  吳育霖
                                  法  官  王慧娟
以上正本證明與原本無異。
如不服本判決應於收受判決後10日內向本院提出上訴書狀，並應
敘述具體理由；其未敘述上訴理由者，應於上訴期間屆滿後20日
內向本院補提理由書（均須按他造當事人之人數附繕本）「切勿
逕送上級法院」。
中    華    民    國    100    年    7    月    20    日
                                  書記官  高文靜
附錄本案法條：
毒品危害防制條例第4條第2項
製造、運輸、販賣第二級毒品者，處無期徒刑或 7 年以上有期
徒刑，得併科新臺幣 1 千萬元以下罰金。
【附表】被告販賣甲基安非他命犯行及論罪科刑
┌─┬────┬────┬───┬───┬────┬───────────────┐
│編│犯罪時間│交易地點│交易  │被告交│交易方式│論   罪   科   刑             │
│號│        │        │對象  │易之聯│及數量或│                              │
│  │        │        │      │絡電話│金額    │                              │
├─┼────┼────┼───┼───┼────┼───────────────┤
│1 │100年3月│嘉義縣義│翁盛騰│0928- │以1,000 │黃昭明販賣第二級毒品，累犯，處│
│  │14日18時│竹鄉消防│      │411490│元之價格│有期徒刑參年捌月。販賣第二級毒│
│  │55分許  │分隊附近│      │      │販賣甲基│品所得新臺幣壹仟元沒收，如全部│
│  │        │        │      │      │安非他命│或一部不能沒收時，以其財產抵償│
│  │        │        │      │      │1包。   │。扣案行動電話SIM卡壹張（門號 │
│  │        │        │      │      │        │000000000號）沒收。  │
├─┼────┼────┼───┼───┼────┼───────────────┤
│2 │100年3月│嘉義縣義│李韋成│0928- │以500元 │黃昭明販賣第二級毒品，累犯，處│
│  │初某日  │竹鄉厚生│      │411490│之價格販│有期徒刑參年捌月。販賣第二級毒│
│  │        │橋附近  │      │      │賣甲基安│品所得新臺幣伍佰元沒收，如全部│
│  │        │        │      │      │非他命1 │或一部不能沒收時，以其財產抵償│
│  │        │        │      │      │包。    │。扣案行動電話SIM卡壹張（門號 │
│  │        │        │      │      │        │000000000號）沒收。  │
├─┼────┼────┼───┼───┼────┼───────────────┤
│3 │100年3月│同上    │同上  │0928- │以1,000 │黃昭明販賣第二級毒品，累犯，處│
│  │14日17時│        │      │411490│元之價格│有期徒刑參年捌月。販賣第二級毒│
│  │45分許  │        │      │      │販賣甲基│品所得新臺幣壹仟元沒收，如全部│
│  │        │        │      │      │安非他命│或一部不能沒收時，以其財產抵償│
│  │        │        │      │      │1包。   │。扣案行動電話SIM卡壹張（門號 │
│  │        │        │      │      │        │000000000號）沒收。  │
├─┼────┼────┼───┼───┼────┼───────────────┤
│4 │100年3月│同上    │同上  │0928- │以1,000 │黃昭明販賣第二級毒品，累犯，處│
│  │18日16時│        │      │411490│元之價格│有期徒刑參年捌月。販賣第二級毒│
│  │15分許  │        │      │      │販賣甲基│品所得新臺幣壹仟元沒收，如全部│
│  │        │        │      │      │安非他命│或一部不能沒收時，以其財產抵償│
│  │        │        │      │      │1包。   │。扣案行動電話SIM卡壹張（門號 │
│  │        │        │      │      │        │000000000號）沒收。  │
├─┼────┼────┼───┼───┼────┼───────────────┤
│5 │100年4月│同上    │同上  │0928- │以1,000 │黃昭明販賣第二級毒品，累犯，處│
│  │5日15時 │        │      │411490│元之價格│有期徒刑參年捌月。販賣第二級毒│
│  │30分許  │        │      │      │販賣甲基│品所得新臺幣壹仟元沒收，如全部│
│  │        │        │      │      │安非他命│或一部不能沒收時，以其財產抵償│
│  │        │        │      │      │1包。   │。扣案行動電話SIM卡壹張（門號 │
│  │        │        │      │      │        │000000000號）沒收。  │
├─┼────┼────┼───┼───┼────┼───────────────┤
│6 │100年1月│嘉義縣義│翁充禧│0928- │以3,000 │黃昭明販賣第二級毒品，累犯，處│
│  │下旬某日│竹鄉頭竹│      │411490│元之價格│有期徒刑肆年貳月。扣案行動電話│
│  │        │圍八掌溪│      │      │販賣甲基│SIM卡壹張（門號0000000 │
│  │        │堤防邊  │      │      │安非他命│四九０號）沒收。              │
│  │        │        │      │      │1包。（ │                              │
│  │        │        │      │      │尚未交付│                              │
│  │        │        │      │      │價金）  │                              │
│  │        │        │      │      │        │                              │
│  │        │        │      │      │        │                              │
├─┼────┼────┼───┼───┼────┼───────────────┤
│7 │100年4月│同上    │同上  │0928- │以1,000 │黃昭明販賣第二級毒品，累犯，處│
│  │初某日  │        │      │411490│元之價格│有期徒刑參年捌月。販賣第二級毒│
│  │        │        │      │      │販賣甲基│品所得新臺幣壹仟元沒收，如全部│
│  │        │        │      │      │安非他命│或一部不能沒收時，以其財產抵償│
│  │        │        │      │      │1包。   │。扣案行動電話SIM卡壹張（門號 │
│  │        │        │      │      │        │0000000000號）沒收。│
├─┼────┼────┼───┼───┼────┼───────────────┤
│8 │100年1月│嘉義縣義│黃昆泉│0976- │以500元 │黃昭明販賣第二級毒品，累犯，處│
│  │13日20時│竹鄉頭竹│      │312839│之價格販│有期徒刑參年捌月。販賣第二級毒│
│  │許      │村某路旁│      │      │賣甲基安│品所得新臺幣伍佰元沒收，如全部│
│  │        │        │      │      │非他命1 │或一部不能沒收時，以其財產抵償│
│  │        │        │      │      │包。    │。扣案UTEC牌行動電話（序號：35│
│  │        │        │      │      │        │0000000000000）壹具沒收。     │
├─┼────┼────┼───┼───┼────┼───────────────┤
│9 │100年1月│臺南市鹽│吳偉銘│0976- │以1,000 │黃昭明販賣第二級毒品，累犯，處│
│  │13日21時│水區某路│      │312839│元之價格│有期徒刑參年捌月。販賣第二級毒│
│  │19分許  │旁      │      │      │販賣甲基│品所得新臺幣壹仟元沒收，如全部│
│  │        │        │      │      │安非他命│或一部不能沒收時，以其財產抵償│
│  │        │        │      │      │1包。   │。扣案UTEC牌行動電話（序號：35│
│  │        │        │      │      │        │0000000000000）壹具沒收。     │
├─┼────┼────┼───┼───┼────┼───────────────┤
│10│100年1月│同上    │同上  │0976- │以1,000 │黃昭明販賣第二級毒品，累犯，處│
│  │17日18時│        │      │312839│元之價格│有期徒刑參年捌月。販賣第二級毒│
│  │15分許  │        │      │      │販賣甲基│品所得新臺幣壹仟元沒收，如全部│
│  │        │        │      │      │安非他命│或一部不能沒收時，以其財產抵償│
│  │        │        │      │      │1包。   │。扣案UTEC牌行動電話（序號：35│
│  │        │        │      │      │        │0000000000000）壹具沒收。     │
├─┼────┼────┼───┼───┼────┼───────────────┤
│11│100年1月│臺南市鹽│同上  │0976- │以500元 │黃昭明販賣第二級毒品，累犯，處│
│  │29日15時│水區明達│      │312839│之價格販│有期徒刑參年捌月。販賣第二級毒│
│  │49分許  │中學前  │      │      │賣甲基安│品所得新臺幣伍佰元沒收，如全部│
│  │        │        │      │      │非他命1 │或一部不能沒收時，以其財產抵償│
│  │        │        │      │      │包。    │。扣案UTEC牌行動電話（序號：35│
│  │        │        │      │      │        │0000000000000）壹具沒收。     │
├─┼────┼────┼───┼───┼────┼───────────────┤
│12│100年1月│嘉義縣義│顏文傑│0976- │以2,000 │黃昭明販賣第二級毒品，累犯，處│
│  │18日12時│竹鄉義竹│      │312839│元之價格│有期徒刑肆年。販賣第二級毒品所│
│  │        │消防隊附│      │      │販賣甲基│得新臺幣貳仟元沒收，如全部或一│
│  │        │近八掌溪│      │      │安非他命│部不能沒收時，以其財產抵償。扣│
│  │        │堤防邊  │      │      │1包。   │案UTEC牌行動電話（序號：356213│
│  │        │        │      │      │        │000000000）壹具沒收。         │
├─┼────┼────┼───┼───┼────┼───────────────┤
│13│100年1月│同上    │同上  │0976- │以2,000 │黃昭明販賣第二級毒品，累犯，處│
│  │25日12時│        │      │312839│元之價格│有期徒刑肆年。販賣第二級毒品所│
│  │許      │        │      │      │販賣甲基│得新臺幣貳仟元沒收，如全部或一│
│  │        │        │      │      │安非他命│部不能沒收時，以其財產抵償。扣│
│  │        │        │      │      │1包。   │案UTEC牌行動電話（序號：356213│
│  │        │        │      │      │        │000000000）壹具沒收。         │
├─┼────┼────┼───┼───┼────┼───────────────┤
│14│100年1月│同上    │同上  │0976- │以2,000 │黃昭明販賣第二級毒品，累犯，處│
│  │28日12時│        │      │312839│元之價格│有期徒刑肆年。販賣第二級毒品所│
│  │許      │        │      │      │販賣甲基│得新臺幣貳仟元沒收，如全部或一│
│  │        │        │      │      │安非他命│部不能沒收時，以其財產抵償。扣│
│  │        │        │      │      │1包。   │案UTEC牌行動電話（序號：356213│
│  │        │        │      │      │        │000000000）壹具沒收。         │
└─┴────┴────┴───┴───┴────┴───────────────┘